【裁判字號】    99,消債抗,51
【裁判日期】    990312
【裁判案由】    聲請更生程序
【裁判全文】
臺灣高雄地方法院民事裁定            99年度消債抗字第51號
抗  告  人  甲○○
上列抗告人因消費者債務清理條例事件聲請更生，對於民國99年
1月29日本院99年度消債更字第7號裁定不服，提起抗告，本院裁
定如下：
    主    文
抗告駁回。
抗告程序費用新臺幣壹仟元由抗告人負擔。
    理    由
一、抗告意旨略以：抗告人於民國98年3 月間因遭僱主日富企業
    行資遣，致收入銳減，始無法繼續繳納協商款，實有不可歸
    責於己，致履行協商顯有重大困難之事由存在。又抗告人現
    與母親同住，每月確有提供母親新台幣（下同）3,000 元之
    生活補助費用之事實，原裁定遽謂抗告人得每月攤還債務7,
    451 元，於8 至9 年間得還清全部債務，容有不當，爰依法
    請求廢棄原裁定，准抗告人更生之聲請。
二、抗告人於97年7 月17日與最大債權銀行匯豐銀行達成協議，
    約定抗告人應自97年8 月10日起，分58期，按年息9%計息，
    於每月攤還20,051元，經台灣台北地方法院以97年度消債核
    字第2266號裁定認可在案，有該裁定及協議書、前置協商無
    擔保債務還款分配表在卷可稽（見原審卷第5 頁、第6 頁背
    面、第7 頁背面），而抗告人於98年3 月間遭僱主日富企業
    行資遣，自98年4 月1 日起受僱於常成企業社，每月收入由
    22,800元減為20,000元，且於98年12月1 日再遭常成企業社
    資遣，自99年1 月4 日起受僱於川湖科技股份有限公司（下
    稱川湖公司），改以按時計薪，每月薪資減為17,280元，故
    自98年11月起未再繼續繳納協商款之事實，業據抗告人陳報
    在卷，並有存摺往來明細、勞工保險被保險人投保資料表、
    日富企業行離職證明書、常成企業社薪資證明書、常成企業
    社離職證明書、川湖公司在職證明書為憑（見原審卷第8 頁
    、第21至30頁、第85頁、本院卷第7 頁、原審卷第33至34頁
    、第72頁、第83頁），足認抗告人確有因不可歸責於己，致
    履行協商顯有重大困難事由存在。
三、按債務人不能清償其債務或有不能清償之虞者，得依本條例
    所定更生或清算程序，清理其債務。消費者債務清理條例（
    下稱消債條例）第3 條固有明定，惟債務人如有穩定收入，
    具備分期清償債務之能力，僅一時無法全額清償全部債務，
    即難謂債務人不能清償其債務。經查：
  (一)抗告人目前任職於川湖公司，每月薪資為17,280元，已如前
    述，抗告人主張為維持自己生活每月須支出費用13,000元（
    見原審卷第63頁），參諸內政部公告99年度台灣省每人每月
    最低生活費用（含食衣住行育樂費用）為9,829 元，及據抗
    告人陳報其仍負債773,495 元（見原審卷第1 頁），自應撙
    節開支以減輕債務等情以觀，本院認抗告人為維持自己生活
    所需費用以不逾前開範圍者為必要，逾此範圍者縱有實際支
    出，亦難認屬必要費用，故抗告人主張每月所需必要生活費
    用超過9,829 元部分，尚非可採。
  (二)按受扶養權利者，以不能維持生活而無謀生能力者為限。前
    項無謀生能力之限制，於直系血親尊親屬不適用之。民法第
    1117條第1 項、第2 項定有明文。亦即，直系血親尊親屬於
    有不能維持生活之情事存在時，始有請求受直系血親卑親屬
    扶養之權利。又依民法第1116條之1 規定，夫妻互負扶養之
    義務，其負扶養義務之順序與直系血親卑親屬同，其受扶養
    權利之順序與直系血親尊親屬同。次按負扶養義務者有數人
    而其親等同一時，應各依其經濟能力，分擔義務，民法第11
    15條第3 項亦有明定。查抗告人之父母黃茂松、許麗宏之婚
    姻關係仍在持續中，黃茂松現年56歲、許麗宏現年52歲，黃
    茂松名下有田賦及土地44筆，合計現值2,703,930 元，其於
    97年度領有薪資收入204,900 元，平均每月收入17,075元；
    許麗宏名下有房屋及土地各1 筆，合計現值819,300 元，其
    於97年度並領有利息收入73,374元（元以下四捨五入），有
    卷附戶籍謄本、黃茂松之財產歸屬資料清單及97年度綜合所
    得稅各類所得資料清單、許麗宏之財產歸屬資料清單及97年
    度綜合所得稅各類所得資料清單為憑（見原審卷第49頁、第
    55至59頁、第52至53頁），足認黃茂松、許麗宏均有相當資
    力，尚難認有何不能維持生活情事存在，揆諸前引規定，許
    麗宏並無受抗告人扶養之必要，抗告人縱基於親屬情誼，而
    按月有給付許麗宏生活費3,000 元之事實，亦難認屬必要費
    用，自不得先予扣除。故抗告人主張其每月為扶養許麗宏而
    支出費用3,000 元，係屬必要費用，應予扣除云云（見原審
    卷第63頁），尚非可採。
  (三)從而，抗告人以其每月薪資17,280元，扣除維持自己生活所
    需必要費用9,829 元後，尚有餘款7,451 元可供攤還債務77
    3,495 元，並得於104 個月（即8 年8 個月）內還清全部本
    金（即773,495 ÷7,451=104 ，小數點以下四捨五入），佐
    以抗告人現年28歲，正值青年時期，且無不能工作情事，僅
    因一時遭僱主資遣，致不能還清全部債務，非不能再依銀行
    公會個別協商機制，與各該債權銀行個別協商還款方案，揆
    諸首揭說明，尚難認有不能清償債務情事存在。
四、綜上所述，抗告人未能舉證證明有何不能清償債務情事，揆
    諸首揭規定及說明，其聲請核與更生要件不符，原裁定據此
    駁回抗告人更生之聲請，於法並無違誤，抗告意旨猶執前詞
    ，指摘原裁定不當，為無理由，應予駁回。
據上論結，本件抗告為無理由，依消費者債務清理條例第15條，
民事訴訟法第495 條之1 第1 項、第449 條第1 項、第95條、第
78條 ，裁定如主文。
中    華    民    國    99    年     3    月    12    日
           民事第五庭   審判長法  官  李昭彥
                              法  官  何佩陵
                              法  官  賴文姍
正本係照原本作成。
不得再抗告。
中    華    民    國    97    年     3    月    12    日
                              書記官  林秀珍

司法院資訊處製作；財團法人民間司法改革基金會備份。
